臺灣屏東地方法院民事判決　　　　　　110年度屏簡字第459號
原　　　告　陳敏雄　
　
訴訟代理人　蔡桓文律師


被　　　告　劉詩芸　
訴訟代理人　韓有為　
上列當事人間債務人異議之訴事件，本院於111年1月4日言詞辯
論終結，判決如下：
    主  文
原告之訴駁回。
訴訟費用由原告負擔。
    事實及理由
一、原告主張：兩造前以本院108年屏簡字第556號排除侵害事件
    經過一審判決後，經原告上訴並以109年簡上字第101號達成
    和解（下稱系爭前案），被告現持系爭前案和解筆錄為執行
    名義，聲請本院以110年度司執字第11256號排除侵害強制執
    行事件（下稱系爭強制執行程序）發自動履行命令命原告依
    系爭前案之和解筆錄內容履行。而依據勘驗現場測量位於屏
    東縣○○鄉○○地段000地號土地（下稱系爭土地）上如該
    日測量所得編號A1部分面積208.43平方公尺之房屋（下稱系
    爭房屋），根據屏東縣政府民國110年1月13日屏府城管字第
    1100176860號函及同年5月13日屏府城管字第11015709400號
    函所示，系爭前案和解筆錄附圖所示編號A1部分面積208.43
    平方公尺之系爭房屋，應是實施區域計畫地區建築管理辦法
    （66年1月19日公布）施行前合法之建物，故系爭房屋應是
    合法建築物，自有合法使用其坐落土地之合法權源。而系爭
    房屋所坐落系爭土地是由第三人韓有為贈與給被告，依據民
    法第826條之1規定及最高法院48年台上字第1065號判例意旨
    認為「共有人於與其他共有人訂立共有物分割或分管之特約
    後，縱將其應有部分讓與第三人，其分割或分管契約，對於
    受讓人仍繼續存在」，就維持法律秩序安定性而言，固有其
    必要，惟應有部分之受讓人若不知悉有分管契約，亦無可得
    而之情形，受讓人仍受讓與人所訂分管契約之拘束，有使善
    意第三人受不測損害之虞，與憲法保障人民財產權意旨有違
    ，首開判例在此範圍內嗣後應不再援用」，此為大法官釋字
    第349號解釋所闡述，故系爭建物因屬合法建物，自有合法
    使用其坐落土地之合法權源，屬於有消滅或妨礙債權人請求
    之事由發生，且原證四與五之函文係發生於前案判決確定後
    ，故原告依據強制執行法第14條第1項規定提起債務人異議
    之訴，聲請撤銷系爭強制執行程序之強制執行等語，並聲明
    ：本院110年司執字第11256號強制執行事件之執行程序應予
    撤銷。
二、被告則以：當初和解之時是在法院由法官見證成立，並無脅
    迫情形，且系爭土地是被告所有，與原告間並無任何債務存
    在，也無債務免除情事等語置辯，並聲明：如主文第1項所
    示。
三、本院之判斷：
  ㈠按強制執行法第十四條所謂執行名義成立後發生消滅或妨礙
    債權人請求之事由，指該事由於執行名義成立後始新發生者
    而言，不包括於執行名義成立前已發生而繼續存在於執行名
    義成立後之情形在內。（最高法院66年台上字第2488號民事
    判決先例意旨參見。）
  ㈡經查，被告提出系爭強制執行程序之執行名義為系爭前案之
    和解筆錄，而原告雖提出屏東縣政府110年1月13日屏府城管
    字第11001768600號函及同年5月13日屏府城管字第11057094
    00號函，而表示其所有系爭房屋如原審判決及前揭和解筆錄
    之附圖所示編號A1部分面積範圍208.43平方公尺之範圍，應
    是實施區域計畫地區建築管理辦法（66年1月19日公布）施
    行前合法擁有之建物，故而推斷系爭房屋應是合法建築物，
    自有合法使用其坐落土地之合法權源云云，惟兩造間已經於
    109年簡上字第101號排除侵害事件達成和解，原告已經同意
    拆除地上物，此經本院調閱系爭前案民事卷審閱無誤，縱使
    系爭房屋確實如原告陳稱是合法建物，惟其自己在系爭前案
    中，同意無權占用系爭土地願意拆除系爭房屋占用如原審判
    決及前揭和解筆錄之附圖所示編號A1部分面積208. 43平方
    公尺之範圍，且系爭和解筆錄並無存在任何無效或得撤銷原
    因，則系爭房屋可能是合法建物一節並無法認定構成系爭執
    行名義成立後，所新發生消滅或妨礙債權人請求之事由，從
    而原告訴請撤銷系爭強制執行程序，核屬無據，應予駁回。
  ㈢又原告雖提出大法官會議第349號解釋為闡述，然前揭107號
    土地現況並非共有，而是被告於108年10月2日受贈與單獨取
    得所有權，有其土地登記第一類謄本在系爭執行卷可參，與
    原告提出前述民法第826條之1及大法官會議解釋349號之適
    用關連性為何無從參酌，併此說明。
四、因本案事證已臻明確，兩造其餘主張陳述及所提之證據，均
    毋庸再予審酌，附此敘明。
五、訴訟費用負擔依據：民事訴訟法第78條。
中    華    民    國   111    年    1     月    19    日
                   屏東簡易庭     法  官  潘  快
正本係照原本作成。
如不服本判決，應於送達後廿日內，向本院提出上訴狀並表明上
訴理由，如於本判決宣示後送達前提起上訴者，應於判決送達後
廿日內補提上訴理由書（須附繕本）。如委任律師提起上訴者，
應一併繳納上訴審裁判費。
中    華    民    國   111    年    1     月    19    日
                                  書記官  鍾嘉芸